# 同一控制下无偿受让，新增合并调整期初合并报表的处理探讨

提问人：1314yaomei 时间：2018-03-29 11:36:18
A公司系集团公司，下设B、C、D，BCD均纳入A公司合并范围，其中B系集团公司，下设十余个子公司，A集团以 2016 年 12 月 31 日为基准日将持有C公司的100%股权、D公司的60%股权无偿转让给B。转让日C的净资产 4000 万（实收资本 5000 万，未分配利润-1000万），D的净资产-1000万（实收资本 2000 万，未分配利润-3000万）。现在我在做B集团公司的 2017 年报审计，那么在 2017 年度B集团的合并报表层面，应该如何做期初调整？我的理解是这样的
B集团期初个别报表：借：长投 （ 4000 100%+-1000 60%=3400万） 贷：资本公积 3400 万 B集团期初合并层面: 1、长投损益调整：借：资本公积（贷方合计数） 贷：投资收益（ 16 年当期利润持股比例）、年初未分配利润（按持股比例确认）
2 、抵消资产负债表： 借：实收资本 7000 万、 未分配利润 -4000 贷：长投 3400 万、少数股东权益 -400 万3 、抵消利润表：借：投资收益（ 16 年净利润持股比例）少数股东损益（ 16 年净利润*少数股东持股比例）年初未分配利润（纳入合并方个别报表 15 年末审定数） 贷方：未分配利润。 请版主及各位大神指导，谢谢。在线等

回答人：chenyiwei
建议用下文所述思路编制涉及同一控制下企业合并的合并报表：
在同一控制下企业合并中，如果被合并方自其设立日开始就一直处于目前的最终控制方的控制下，且最终控制方享有权益的比例未发生过变化，则在编制合并报表追溯重述前期比较数据时，可以采用以下简化方法： （ 1 ）将合并方和被合并方的报表中的资产、负债、损益类各报表项目按“相同项目简单加总”的方法直接加总； （ 2 ）对于被合并方的权益类项目，首先根据合并日持有的购自最终控制方及同一控制下实体的股权比例，计算出每个权益项目中归属母公司股东的部分和归属于少数股东的部分，将归属于少数股东部分的权益合计数计入合并资产负债表中的少数股东权益，将实收资本、资本公积中的归属于母公司股东的部分与合并方的资本公积相加，将盈余公积、未分配利润中的归属于母公司股东的部分与合并方的未分配利润相加，将其他综合收益中归属于母公司股东的部分与合并方的其他综合收益相加。 （ 3 ）根据被合并方各期净利润和其他综合收益发生额乘以（ 1 －合并日持有的购自最终控制方及同一控制下实体的股权比例）得出少数股东损益和归属于少数股东的其他综合收益金额，其余为归属于母公司股东的净利润和其他综合收益金额。 （ 4 ）按常规方法抵销合并方与被合并方之间的内部往来和内部交易。 （ 5 ）于合并日，在合并报表层面应将除了合并方自身股权以外的其他形式的合并对价的账面价值冲减资本公积，将以合并方自身增发股份方式支付的合并对价中对应的实收资本或股本金额从资本公积转入实收资本或资本公积。 请参考上述提示编制合并报表，特别是合并报表中的前期比较数据追溯重述部分。
在合并报表层面，应优先考虑保证被合并方留存收益的完全恢复。即使这样可能导致合并报表层面的资本公积出现负数余额。

提问人：1314yaomei 时间：2018-03-30 14:27:11
谢谢陈老师的回复，我按您的意思进行了调整，如下：借实收资本 7200 万（被合并方累加）、盈余公积210.79万，少数股东损益 -504.54万，贷：资本公积 6280 万（归母部分）、少数股东权益447.12（按比例计算）、提取盈余公积42.98万，未分配利润136.15万（倒挤）。。调整后，期初合并报表资本公积调增 6280 万，未分配利润调减2378.98万元。调整后的未分配利润为-4264.58万，但在编制本期合并试算表时，各合并范围内公司的年初未分配利润相加不等于期初合并报表调整后的未分配利润，，这是什么原因嗯？

回答人：chenyiwei
这种情况似乎不应出现，看看是否因为子公司盈余公积并入未分配利润、归属于少数股东的份额转出等原因导致。

提问人：1314yaomei 时间：2018-03-30 21:59:19
谢谢陈老师，我记得看陈老师您在其他帖子的回复说，归属被合并方留存收益的部分在合并当期期末合并层面要从资本公积转出，在本期权益变动表里，资本公积其他项列负数，此转出不属于账务调整，仅属于合并报表数据调整，我想请问，此时资本公积在其他项列了负数，未分配利润对应的其他项目要列相反金额的变动嘛？

回答人：chenyiwei
不需要。实际上并不是从资本公积直接转入留存收益的，而是将被合并方的前期利润表纳入合并报表的自然滚存结果。资本公积的负数代表合并当年支付的收购款项，意义不同。

提问人：1314yaomei 时间：2018-03-31 15:38:30
谢谢陈老师的耐心回复，最后一个疑问，因少数股东增资导致母公司股权稀释，但仍能控股，在合并层面要增资后的净资产占比-增资前净资产占比-母公司本次投资额，计入资本公积，我现在面对的案例 是应该增加资本共计 1300 余万，但对方科目应该是哪个科目呢？是长投嘛？为什么？

回答人：chenyiwei
可以看作是对长投的调整。